最高法院刑事判決                              八十八年度台上字第三三五○號
    上  訴  人  甲○○○
右上訴人因違反公職人員選舉罷免法案件，不服台灣高等法院高雄分院中華民國八十
八年一月二十一日第二審判決（八十七年度上訴字第二二三○號，起訴案號：台灣高
雄地方法院檢察署八十七年度偵字第一三七九八號），提起上訴，本院判決如左：
    主  文
原判決撤銷，發回台灣高等法院高雄分院。
    理  由
本件原判決認定上訴人甲○○○與李德春（已擔任二屆里長，共計八年）於民國（以
下同）八十七年均登記為高雄市三民區鼎力里里長候選人，上訴人意圖使候選人李德
春不當選，竟於八十七年六月十二日、十三日，制作不實之選舉文宣載明：「鼎力里
八年來里民不知里長家住在何處，里民如有重要之急事都尋找不到里長」、「咱不通
簡單就被３、５百元就被買收，不通被欺騙，這樣咱鼎力里就完了」等不實之事項，
散發給里民，足以損害李德春之名義暨影響選舉之結果，案經李德春提出告訴等情，
因認第一審判決論處上訴人意圖使候選人不當選，以文字傳播不實之事，足以生損害
於他人罪刑，為無不合，予以維持，駁回上訴人在第二審之上訴，固非無見。
惟按公職人員選舉罷免法第九十二條所謂散布謠言或傳播不實之事，必所散布、傳播
者為虛構之事實，始足當之。查上訴人於八十七年六月十二日所制作之選舉文宣固載
明「鼎力里八年來里民不知里長家住何處，里民如有重要之急事都尋找不到里長」、
「咱不通簡單就被３、５百元就被買收，不通被欺騙，這樣咱鼎力里就完了」等語，
卷按證人劉訢湖結證：「李德春雖設籍在鼎中路，但實際上住在鼎盛里，必須經過查
問才知悉李某之住處」（詳第一審卷第十頁反面），則上訴人選舉文宣所指，不知里
長家住何處……找不到里長等語，是否該當散布謠言、傳播不實之構成要件，似待審
酌。又上訴人供明，此次參與鼎力里里長之候選人共有四人，且依偵卷證物袋存有第
一號候選人林是雄之競選傳單（詳偵卷八頁、十二頁），是上開「咱不通簡單就被３
、５百元就被買收」等語，並非引喻李德春買票，李某亦供明其無買票之情，其此項
文宣內容有無使李德春不當選之犯罪故意，饒有研求之餘地，此外李德春等人是否均
為八十七年高雄市三民區鼎力里之里長候選人，並未向相關機構查證，此項身分條件
，攸關犯罪之成立及法律之適用，原審未加調查，調查職責尚有未盡。上訴意旨指摘
原判決不當，尚非全無理由，應認有撤銷發回更審之原因。
據上論結，應依刑事訴訟法第三百九十七條、第四百零一條，判決如主文。
中      華      民      國    八十八    年      六      月    二十四    日
                              最高法院刑事第十庭
                                  審判長法官  莊  登  照
                                        法官  洪  明  輝
                                        法官  蔡  清  遊
                                        法官  黃  一  鑫
                                        法官  林  秀  夫
      右正本證明與原本無異
                                              書  記  官
中      華      民      國    八十八    年      六      月     三十     日
